【裁判字號】    90,訴,2538
【裁判日期】    920130
【裁判案由】    損害賠償
【裁判全文】
臺灣臺中地方法院民事判決  九十年度訴字第二五三八號
    原      告  甲○○
    被      告  乙○○
右當事人間請求損害賠償事件，本院判決如左：
    主    文
被告應給付原告新台幣貳拾玖萬柒仟陸佰零參元，及自民國九十年八月二十四日起至
清償日止，按週年利率百分之五計算之利息。
原告其餘之訴駁回。
訴訟費用由被告負擔十分之三，餘由原告負擔。
本判決原告勝訴部分於原告以新台幣陸萬元為被告供擔保後，得假執行。但被告如於
假執行程序實施前，以新台幣貳拾玖萬柒仟陸佰零參元為原告預供擔保，得免為假執
行。
原告其餘假執行之聲請駁回。
    事      實
甲、原告方面：
  一、聲明：被告應給付原告新台幣（下同）一百零一萬七千六百零三元，及自起訴
      狀繕本送達翌日起至清償日止，按年息百分之五計算之利息；並願供擔保，請
      准宣告假執行。
  二、陳述：被告於民國八十九年七月十日上午十時許駕駛車牌號碼ＱＧ–六七六二
      號自用小客車，在台中縣龍井鄉○○村○○路○段鳳麟小吃店附近，欲靠右停
      車在檳榔攤前購物，卻疏未注意自後方前來之原告機車駛至，原告因閃避不及
      致發生擦撞，因而受有左肱骨幹骨折、左橈神經損傷等傷害，目前並已致垂腕
      、左手無法伸展之障害，而被告上開過失傷害犯行，業經鈞院刑事判決確定，
      是被告之過失侵權行為，殊為明甚，依民法第一百八十四條、第一百九十三條
      及第一百九十五條（起訴狀贅引第一百九十二條）之規定，自應負損害賠償責
      任，則原告得向被告請求下列之賠償：
  （一）醫藥費用：原告受傷後，曾於光田醫院、台中榮民總醫院住院手術，所花費
        之費用除被告曾給付一萬五千五百三十五元外，扣除健保給付，被告尚應給
        付原告一萬七千六百零三元。
  （二）減少勞動能力之損害：原告所受之傷害，迄今左手仍無法伸展，顯然已屬「
        一上肢長管骨遺存畸型者」，為第十三級之殘廢，減少勞動能力達百分之二
        三．○七，如以基本工資一萬六千五百元計算，每月減少工作收入為三千八
        百零七元，一年減少收入為四萬五千六百八十四元，以工作年資二十五年計
        算，減少一百十四萬二千一百元，扣除中間利息，爰請求減少勞動收入七十
        萬元。
  （三）精神慰藉金：原告受傷迄今仍未痊癒，精神打擊極大，爰請求精神慰藉金三
        十萬元。
      依上核計，被告應給付一百零一萬七千六百零三元，並加付按法定利率計算之
      遲延利息。
  三、證據：提出光田綜合醫院（以下簡稱光田醫院）診斷證明書及出院繳款通知各
      一紙、台中榮民總醫院（以下簡稱榮總）診斷證明書三份、本院九十年度交易
      字第一八○號刑事判決一件、榮總醫療費用證明二紙及收據六份、新生藥局收
      據及沙鹿光田維康醫材福利社醫療物品購買單各一紙、光田醫院收據十二份、
      扣繳憑單二紙及照片一張為證。
乙、被告方面：
  一、聲明：駁回原告之訴及假執行之聲請，如受不利判決，願供擔保請准免為假執
      行。
  二、陳述：本件車禍之發生並非被告造成，被告並無過失。
  三、證據：提出汽車新領牌照登記書、資格證明書、行車執照及強制汽車責任保險
      單各一份、扣繳憑單二件（以上均為影本）為證，並聲請命行鑑定。
丙、本院依職權調閱本院九十年度交易字第一八○號過失傷害刑事案卷〔含台灣台中
    地方法院檢察署（以下簡稱台中地檢署）九十年度偵字第九九二號偵查案卷〕。
    理      由
一、本件原告主張被告於八十九年七月十日上午十時許，駕駛車牌號碼ＱＧ–六七六
    二號自用小客車行經台中縣龍井鄉○○村○○路○段鳳麟小吃店附近，欲靠右停
    車在檳榔攤前購物，竟疏未注意自後方駛來之原告機車，致閃避不及發生擦撞，
    使原告受有左肱骨幹骨折、左橈神經損傷等傷害，目前並已致垂腕、左手無法伸
    展之障害，屬「一上肢長管骨遺存畸型者」之第十三級殘廢，減少勞動能力達百
    分之二三．○七，因依侵權行為法則，求為命被告應給付醫藥費用一萬七千六百
    零三元、減少勞動能力之損害七十萬元及精神慰藉金三十萬元，合計一百零一萬
    七千六百零三元及自起訴狀繕本送達翌日起至清償日止，按年息百分之五計算之
    遲延利息之判決。被告則以：伊就本件車禍之發生並無過失等語，資為抗辯。
二、查原告主張被告於八十九年七月十日上午十時許駕駛車牌號碼ＱＧ–六七六二號
    自用小客車，沿台中縣龍井鄉○○村○○路，由南往北方向行駛，行經中華路一
    段鳳麟小吃店前，欲靠右行駛停車在檳榔攤前購物，與原告所騎乘之機車發生擦
    撞，致原告受有左肱骨幹骨折、左橈神經損傷等傷害之事實，業據其提出光田醫
    院診斷證明書一紙、榮總診斷證明書三份及本院九十年度交易字第一八○號刑事
    判決一件為證，被告雖辯稱：本件車禍之發生並非伊造成，伊並無過失云云。惟
    按汽車、機車或其他非依軌道行駛之動力車輛，在使用中加損害於他人者，駕駛
    人應賠償因此所生之損害，民法第一百九十一條之二前段定有明文，此係專為非
    依軌道行駛之動力車輛在使用中駕駛人之責任而為之舉證責任倒置之規定，故凡
    動力車輛在使用中加損害於他人者，即應負賠償責任，由法律推定駕駛人侵害他
    人之行為係出於過失。經查，本件車禍發生當時，被告係駕車沿台中縣龍井鄉○
    ○路○段由南往北方向行駛，欲靠右至檳榔攤買東西，因路旁停放二輛大貨車，
    因而未看到同方向在慢車道直行之原告所騎乘之機車，致被告所駕駛之自用小客
    車右側方碰撞該機車之左握把處，造成機車倒地，原告左手受傷，而被告之車右
    側方留有擦痕等情，已據被告於警訊時陳述明確，核與原告所指述之情節大致相
    符（詳台中地檢署九十年度偵字第九九二號偵查卷第四頁背面、第五頁背面），
    且證人即到場處理本件交通事故之員警洪榮吉亦證稱：被告報案稱欲至肇事現場
    檳榔攤買東西，而因後面有二部貨櫃車擋住視線，未注意原告之機車駛來，造成
    二車擦撞，原告機車左手把擦撞到被告車之右後車門，當時伊查看被告車之右後
    擦痕，被告承認該擦痕為機車擦撞之痕跡等情屬實（詳本院九十年度交易字第一
    八○號過失傷害刑事卷九十年五月十日審判筆錄第二、三頁），復參酌本件交通
    事故現場照片（詳上開偵查卷第十四頁背面），其上顯示被告所駕駛之車牌號碼
    ＱＧ–六七六二號自用小客車右後車門處確有一明顯可見之擦痕，故以上開事證
    彼此參觀互證，可知被告駕車途經本件肇事地點時，因欲至檳榔攤購物，未注意
    後方來車，遽變換車道偏向右側慢車道行駛，致其車右側方擦撞同方向慢車道上
    直行駛來閃避不及之由原告所騎乘之機車左側而肇事端，並使原告受有左肱骨幹
    骨折、左橈神經損傷等傷害，足徵原告所受之損害係被告駕駛使用上開自用小客
    車時侵害其權利而發生，是原告主張之前揭事實，堪信為真正。被告固聲請命行
    鑑定，旨欲證明本件車禍之發生並非其所肇致，其並無過失等情，然經本院囑託
    台灣省台中縣區車輛行車事故鑑定委員會鑑定結果，其鑑定意見為：被告駕駛自
    小客車貿然變換車道，偏往右側，未讓同方向慢車道上直行之機車行，為肇事主
    因，原告無肇事因素，此有該會中縣鑑字第九一○一五二號鑑定意見書附卷可憑
    ，故被告辯稱其並無過失，尚屬無據，參以被告被訴過失傷害犯行，業經刑事法
    院判處罪刑確定，亦經本院調取本院九十年度交易字第一八○號過失傷害刑事案
    卷查閱無誤，益徵被告所辯，委無可取，難以憑採。因之，原告所受之損害與被
    告使用前揭動力車輛之間既存有相當因果關係，已如上述，從而，揆之前開規定
    ，被告自應就原告之損害負賠償責任。
三、按因故意或過失，不法侵害他人之權利者，負損害賠償責任；又不法侵害他人之
    身體或健康者，對於被害人因此喪失或減少勞動能力，或增加生活上之需要時，
    應負損害賠償責任；復按不法侵害他人之身體、健康，或不法侵害其他人格法益
    而情節重大者，被害人雖非財產上之損害，亦得請求賠償相當之金額，民法第一
    百八十四條第一項前段、第一百九十三條第一項及第一百九十五條第一項分別定
    有明文。查被告駕駛上開自用小客車，既於使用該動力車輛中加損害於原告，致
    原告受有前述傷害，是被告顯然過失不法侵害原告之身體、健康等人格權，則揆
    之上開規定，被告自應負侵權行為損害賠償責任。玆審酌原告請求之各項賠償金
    額如下：
（一）醫藥費用：原告主張其因本件車禍受傷，曾於光田醫院及榮總治療，扣除被告
      曾給付一萬五千五百三十五元及健保給付外，尚支出醫藥費用一萬七千六百零
      三元等情，業據其提出被告並不爭執真正之光田醫院出院繳款通知一紙、榮總
      醫療費用證明二紙及收據六份、新生藥局收據及沙鹿光田維康醫材福利社醫療
      物品購買單各一紙、暨光田醫院收據十二份為證，本院據該等醫療費用單據核
      算結果（不含健保給付、證明書費及被告已經給付之一萬五千五百三十五元）
      ，原告支出之醫療費用合計應為一萬九千九百四十三元，是原告僅請求一萬七
      千六百零三元，自無不可，而因此部分費用核屬治療上之必要費用，係侵權行
      為所生財產上之損害，自應予以准許。
（二）減少勞動能力之損害：原告固張其受傷迄今，左手仍無法伸展，屬「一上肢長
      管骨遺存畸型者」，為第十三級殘廢，減少勞動能力達百分之二三．○七，以
      基本工資每月一萬六千五百元計算，每年減少收入為四萬五千六百八十四元，
      則以工作年資二十五年計算，減少一百十四萬二千一百元，扣除中間利息，請
      求減少勞動收入七十萬元等情。惟查，本院於九十一年六月十三日言詞辯論期
      日當庭勘驗結果，原告之左手臂較之右手臂雖有肌肉萎縮情形，而經記明筆錄
      可稽，並據原告提出之照片一幀在卷可參，然原告於九十年七月十一日因左肱
      骨骨折合併橈神經損傷，於榮總接受神經移植、拔除鋼釘及肌鍵轉移之手術，
      並於同年十二月十三日門診追蹤時發現左肱骨骨折已瘉合，惟左手腕關節活動
      因橈神經損傷之故，仍遺存有部份限制，但並無上肢長管骨畸形等情，業經本
      院向榮總函查明確，此有榮總九一中榮醫行字第一一○七號函附卷可憑，顯見
      原告所受傷害之程度，尚未符合勞工保險條例第五十三條附表所定殘廢給付標
      準表第九十八項所定「一上肢長管骨遺存畸型者」之屬第十三級殘廢之障害狀
      態，是原告主張其受有此部分勞動能力減少之損害，進而請求以勞動年數二十
      五年計算之損害額共七十萬元一節，要屬無據，不應准許。
（三）精神慰藉金：查原告因本件車禍致受有左肱骨幹骨折、左橈神經損傷等傷害，
      除先於光田醫院施行手術內釘固定，其後又至榮總接受拔除內固定，神經移植
      及肌鍵轉位手術，有卷附光田醫院及榮總之診斷證明書各一份可按，而事發至
      今已逾二年，原告左肱骨骨折雖已瘉合，惟左手腕關節活動因橈神經損傷之故
      ，仍遺存有部份限制，亦已如前述，足見原告之肉體、精神自蒙受極大之痛苦
      。且原告受傷後，因雙手無法如往常一樣併用，僅能用單手繕打學校之報告作
      業，甚者於事發之初，日常生活及平日活動亦受限制，尚須累及家人，勞煩其
      母幫忙洗澡，晚上睡覺亦會發抖，種種不順使其精神上受有痛苦等情，亦經原
      告陳明，再參酌原告現為年僅二十一歲之年輕少女，正是最為著重外形之年紀
      ，然其左手臂較之右手臂卻有肌肉萎縮情形，既經本院勘驗明確，已如上述，
      則原告之不安、煩惱及苦痛，自不在話下，如此，益見原告身心受創，精神上
      所受之打擊甚鉅。本院斟酌原告現仍就讀大學，原在贈品店打工，負責接單、
      出貨等文書工作，每月薪資一萬六千元，目前則未工作，且無恒產；而被告則
      為國中補校畢業，八十九年度之所得約三十六萬元左右，目前無業，擁有自用
      小客車一部等情，業據兩造分別陳明，並有原告提出之扣繳憑單及本院向財政
      部臺灣省中區國稅局沙鹿稽徵所調取之兩造綜合所得稅各類所得資料及歸戶財
      產資料附卷可考，復參諸被告於事發後，仍極力否認本件車禍由其肇致，未見
      其對自己所為本件過失不法行為有深刻之悔意，並展現誠意與原告洽談和解事
      宜，此勢必更增添原告之不滿及怨懟等情緒，加深其痛苦等兩造前揭之身分地
      位、教育程度、經濟能力、被告加害情形，及原告所受精神上痛苦之程度等一
      切情狀，認被告應賠償原告精神尉撫金二十八萬元，方為相當。從而，原告於
      此範圍內之請求，自屬有據，應予准許。逾此範圍之請求，並非相當，不應准
      許。
四、綜上所述，原告因被告過失不法侵害其身體及健康等人格權，既得請求被告賠償
    醫藥費用一萬七千六百零三元及精神慰藉金二十八萬元，合計二十九萬七千六百
    零三元。從而，原告本於侵權行為法則，請求被告給付二十九萬七千六百零三元
    及自起訴狀繕本送達翌日即九十年八月二十四日起至清償日止，按年息百分之五
    計算之遲延利息，為有理由，應予准許。逾此範圍之請求，即屬無據，應予駁回
    。
五、本件事證已臻明確，兩造其餘主張及舉證，與本件判決結果並無影響，爰不逐一
    論述。
六、兩造均陳明願供擔保，請准為假執行及免為假執行，就原告勝訴部份，經核均無
    不合，爰各酌定相當擔保金額併准許之；至原告其餘假執行之聲請，因訴之駁回
    而失所附麗，不應准許，應予駁回。
七、據上論結，本件原告之訴為一部有理由，一部無理由，依民事訴訟法第七十九條
    但書、第三百九十條第二項、第三百九十二條判決如主文。
中      華      民      國      九十二    年      一      月    三十    日
                              臺灣臺中地方法院民事第一庭
~B法      官  吳美蒼
右為正本係照原本作成
如不服本判決，應於判決送達後二十日內，向本院提出上訴狀，同時表明上訴理由，
並按他造當事人之人數附繕本。
中      華      民      國      九十二    年      一      月    三十    日
~B法院書記官


司法院資訊處製作；財團法人民間司法改革基金會備份。
